臺灣新竹地方法院民事裁定
110年度消債更字第86號
聲  請  人  
即債務人    許哲修  

代  理  人  陳志寧律師
相  對  人  
即債權人    凱基商業銀行股份有限公司


法定代理人  魏寶生  


相  對  人  
即債權人    玉山商業銀行股份有限公司


法定代理人  黃男州  
相  對  人  
即債權人    臺灣土地銀行股份有限公司

法定代理人  何英明  


相  對  人  
即債權人    中國信託商業銀行股份有限公司


法定代理人  利明献  


相  對  人  
即債權人    渣打國際商業銀行股份有限公司

法定代理人  龐維哲  


相  對  人  
即債權人    星展(台灣)商業銀行股份有限公司


法定代理人  趙亮溪  


上列當事人因消費者債務清理事件聲請更生，本院裁定如下：
    主  文
聲請人乙○○自中華民國一一○年九月二十八日十一時起開始更生
程序。
命司法事務官進行本件更生程序。
    理  由
一、按協商或調解成立者，債務人不得聲請更生或清算。但因不
    可歸責於己之事由，致履行有困難者，不在此限；本條例施
    行前，債務人依金融主管機關協調成立之中華民國銀行公會
    會員，辦理消費金融案件無擔保債務協商機制與金融機構成
    立之協商，準用前2 項之規定；次按，債務人不能清償債務
    或有不能清償之虞者，得依本條例所定更生或清算程序，清
    理其債務，消費者債務清理條例（下稱：消債條例）第 151
    條第7 項、第9 項、第3 條分別定有明文。又前開法律規定
    之「但因不可歸責於己之事由，致履行有困難者，不在此限
    」，其立法意旨係基於債務清償方案成立後，應由債務人誠
    實遵守信用履行協商還款條件，惟於例外情形下發生情事變
    更，在清償期間收入或收益不如預期，致該方案履行困難甚
    或履行不能，因不可歸責於己之事由時，則仍能聲請更生或
    清算。
二、本件聲請意旨略以：
　　聲請人前因有不能清償債務之情事，而積欠債務總額新臺幣
    （下同）503,000元（見調解卷第17頁），並曾與債權銀行
    成立前置協商，雙方以每月還款約4,000元達成協議（見調
    解卷第11頁、本卷第34頁），惟聲請人因當時工作收入不穩
    定，且尚有未成年子女需扶養，於盡力清償2至3期後，不得
    已而毀諾。聲請人復於110年7月間於本院向最大債權銀行即
    新加坡商甲○銀行股份有限公司（下稱甲○銀行）進行債務前
    置調解，甲○銀行於調解期日前具狀表示：提供以債權金額
    分180期、年利率百分之2，每期清償8,378元之還款條件，
    雙方未能達成共識（見調解卷第93頁），以致前置調解不成
    立。為此，爰依消債條例請求裁定准許更生等語。
三、經查：
㈠、聲請人前開主張，有110年6月3日調解聲請狀、110年9月1日
    陳報狀、財團法人金融聯合徵信中心當事人綜合信用報告、
    勞工保險被保險人投保資料表（下稱勞保投保資料）、本院
    依職權調閱臺灣臺北地方法院98年度消債核字第4654號民事
    裁定等件在卷可佐（見調解卷第11、29頁、本卷第34、41-4
    2、61頁）。依上開資料所示，聲請人前於98年2月23日與甲
    ○銀行協商成立，經臺灣臺北地院於98年3月3日裁定認可協
    商方案，於98年8月10日經債權銀行報送毀諾，且聲請人協
    商成立時勞保投保薪資為30,300元、毀諾時則無勞保投保資
    料，核與聲請人主張因工作收入不穩定，僅還款2至3期後即
    未再清償等節相符，堪認聲請人確有不可歸責於己之事由致
    履行顯有困難而毀諾。從而，聲請人既曾與甲○銀行協商成
    立，復因不可歸責於己之事由致履行顯有重大困難而毀諾，
    又已再依消債條例之規定聲請前置調解未能成立，是其聲請
    更生程序，本院自應綜合聲請人目前全部收支及財產狀況，
    評估是否已不能維持符合人性尊嚴之最基本生活條件，而有
    「不能清償或不能清償之虞」等情。
㈡、聲請人陳報現任職於錦昶有限公司，平均每月收入約25,000
    元至26,000元，因任職未滿一年，沒有領取年終獎金，僅領
    取過年獎金3,000元，業據提出勞保投保資料、109年11月至
    110年7月薪資明細表等件在卷為證（見本卷第41-46頁），
    依勞保投保資料所示，聲請人為109年11月10日投保上開公
    司，則本院即以聲請人完整受僱月份即109年12月份至110年
    7月份薪資明細所核算，聲請人每月薪資，包含過年獎金，
    合計可得25,751元【計算式：（25,351元＋24,245元＋25,770
    元＋22,260元＋25,180元＋28,683元＋26,543元＋25,973元）÷8＋
    過年獎金3,000元÷12】，則本院即暫以前開計算債務人每月
    平均薪資收入約25,751元，作為債務人目前償債能力之依據
    。又聲請人主張其每月生活必要支出為：膳食費6,000元、
    交通費1,000元、水電瓦斯費3,000元、電信費900元、雜支1
    ,000元、長子扶養費12,000元、次子扶養費6,000元，總計
    ：29,900元。惟查：就膳食費6,000元部分，據聲請人上開
    提出之薪資明細表所示，膳食費支出已於薪資內扣減1,100
    至1,600元不等，是聲請人膳食費支出應調整為4,650元【計
    算式：6,000元－（1,100元＋1,600元）÷2】；就聲請人提列
    水電瓦斯費3,000元部分，核屬家庭生活費用，且聲請人自
    陳其與父母親、胞弟、配偶及三名子女同住，母親可協助負
    擔生活費用等語（見本卷第33-34頁），考量聲請人三名子
    女分別為91年次、92年次、105年次（見調解卷第39頁），
    均為未成年人，是本院認應由聲請人之父母、胞弟、配偶與
    聲請人，分擔同住地所生之家庭生活費用，則聲請人每月應
    負擔之水電瓦斯費為600元【計算式：3,000元÷5】，逾此範
    圍之數額應予剔除；就長子扶養費12,000元部分，聲請人固
    稱：其前妻因再婚生子無力扶養長子，由聲請人單獨負擔長
    子扶養費12,000元云云（見調解卷第43頁、本卷第34頁），
    聲請人雖與前妻離婚，惟父母對於未成年子女之扶養義務，
    不因結婚經撤銷或離婚而受影響，民法第1116條之2規定甚
    明，聲請人前妻仍有扶養其子女之義務，準此，聲請人所應
    負擔長子扶養費以其主張每月支出12,000元計算，由聲請人
    與前妻共同分擔，聲請人應負擔長子每月之扶養費即應以6,
    000元（計算式：12,000元÷2）為度，逾此範圍，難認可採
    。至聲請人其餘生活支出部份，尚與一般生活水準所應支出
    之金額相當，則聲請人每月必要支出即以膳食費4,650元、
    交通費1,000元、水電瓦斯費600元、電信費900元、雜支1,0
    00元、長子扶養費6,000元、次子扶養費6,000元，總計：20
    ,150元，洵堪認定。
㈢、從而，聲請人主張無法負擔債務等語，以其每月收入約25,75
    1元，扣除每月必要生活支出20,150元觀之，剩餘5,601元可
    供支配，已不足負擔最大債權銀行於前置調解時，提出以債
    權金額分180期、年利率百分之2、每期償付8,378元之還款
    方案，參以債權人陳報聲請人現積欠之債務總額約為1,301,
    848元，此有債權人陳報狀附卷可憑（見調解卷第63、65、6
    7、81、85、93頁），以其目前每月所得餘額5,601元所計算
    ，尚須約19年多始得清償完畢（計算式：1,301,848元÷5,60
    1元÷12個月＝19.37年），聲請人顯無能力負擔清償，足見聲
    請人主張其有不能清償債務之情事存在，堪以採信。本院審
    酌聲請人名下除16筆有效保單（包含個人保險及團體保險）
    外，別無其他財產，有聲請人提出之全國財產稅總歸戶財產
    查詢清單、本院依職權調查聲請人之稅務電子閘門財產所得
    調件明細表、法務部—高額壽險資訊連結作業等件附卷可憑
    （見調解卷第27頁、本卷第13-23頁），堪認聲請人客觀上
    經濟狀況已有不能清償債務之情形，而有藉助更生制度調整
    其與債權人間之權利義務關係而重建其經濟生活之必要。
四、綜上所述，聲請人係一般消費者，其已達不能清償債務之程
    度，其中無擔保或無優先權之債務未逾12,000,000元，且未
    經法院裁定開始清算程序或宣告破產；又查無消債條例第6
    條第3項、第8條或第46條各款所定駁回更生聲請之事由存在
    ，則聲請人聲請更生，即應屬有據。本件聲請人聲請更生既
    經准許，併依上開規定命司法事務官進行本件更生程序，爰
    裁定如主文。至聲請人於更生程序開始後，應提出足以為債
    權人會議可決或經法院認為公允之更生方案以供採擇，而司
    法事務官於進行本件更生程序、協助債務人提出更生方案時
    ，亦應依債務人之薪資變化、社會常情、現實環境及聲請人
    長子現年18歲（見調解卷第39頁），成年後不再需要聲請人
    扶養等衡量債務人之償債能力，並酌留其生活上應變所需費
    用，進而協助債務人擬定允當之更生方案，始符消債條例重
    建債務人經濟生活之立法目的，附此敘明。
中    華    民    國   110    年    9     月    28    日
                        民事第二庭   法  官   陳麗芬
以上正本係照原本作成。
本裁定不得抗告。
中    華    民    國   110    年    9     月    28    日
                                     書記官   曾煜智